臺灣新北地方法院刑事判決
110年度審訴字第1376號
公  訴  人  臺灣新北地方檢察署檢察官
被      告  黃揚舜


上列被告因違反藥事法案件，經檢察官提起公訴（110年度偵字
第32553號），被告於本院準備程序中就被訴事實為有罪之陳述
，經本院合議庭裁定由受命法官獨任進行簡式審判程序，判決如
下:
    主  文
甲○○明知為禁藥而轉讓，處有期徒刑參月。緩刑貳年。扣案之水
煙壺壹組（其上殘留無法析離之微量第二級毒品四氫大麻酚成分
），沒收之。
    事  實
一、甲○○明知大麻具有成癮性、濫用性及社會危害性，屬於毒品
    危害防制條例第2條第2項第2款所列管之第二級毒品，且經
    中央衛生主管機關行政院衛生福利部公告列為禁藥管理，屬
    藥事法第22條第1項第1款所規範之禁藥，依法不得轉讓，竟
    基於轉讓禁藥即第二級毒品大麻之犯意，於民國110年6月12
    日22時許，在吳宜倫位於新北市○○區○○街00巷0弄00號4樓42
    室居所內，將重量不詳（無證據證明淨重10公克以上）之大
    麻菸草置入水煙壺內點燃後交予吳宜倫吸食，以此方式無償
    轉讓大麻予吳宜倫。嗣警方於110年6月13日0時59分許接獲
    報案前往上址，經吳宜倫同意搜索而當場扣得殘留有屬大麻
    主成分之四氫大麻酚成分之水煙壺1組，始循線查悉上情。
    　　
二、案經新北市政府警察局三重分局報告臺灣新北地方檢察署檢
    察官偵查起訴。
    理  由
壹、程序方面：
    本件被告甲○○所犯係死刑、無期徒刑、最輕本刑為3年以上
    有期徒刑以外之罪，其於準備程序中就被訴事實為有罪之陳
    述，經法官告知簡式審判程序之旨，並聽取公訴人及被告之
    意見後，依刑事訴訟法第273條之1第1項規定，由本院合議
    庭裁定由受命法官獨任進行簡式審判程序，且依刑事訴訟法
    第273條之2及第159條第2項規定，不適用傳聞法則有關限制
    證據能力之相關規定，合先敘明。
貳、實體方面：
一、上揭犯罪事實，業經被告甲○○於警詢時、偵查中、本院準備
    程序及審理時均坦承不諱，核與證人吳宜倫於警詢時及偵查
    中之證述相符，並有水煙壺1組扣案可資佐證及新北市政府
    警察局三重分局扣押筆錄、扣押物品目錄表、自願受搜索同
    意書各1份、扣案水煙壺照片1張、吳宜倫之自願採尿同意書
    、新北市政府警察局受採集尿液檢體人姓名及檢體編號對照
    表（檢體編號C0000000）、台灣檢驗科技股份有限公司濫用
    藥物實驗室110年7月6日報告編號UL/2021/00000000號濫用
    藥物檢驗報告（檢體編號C0000000）各1份、被告與證人吳
    宜倫間之通訊軟體對話紀錄翻拍照片9張附卷可稽（見偵查
    卷第11至13、15、16、19、22至26頁）；而扣案之水煙壺1
    組經送台灣尖端先進生技醫藥股份有限公司毒品原物鑑定實
    驗室鑑定結果，其上檢出第二級毒品四氫大麻酚成分，量微
    無法秤重一節，亦有台灣尖端先進生技醫藥股份有限公司毒
    品原物鑑定實驗室110年7月19日毒品證物鑑定分析報告1份
    在卷可參（見偵查卷第46頁），足認被告之自白與事實相符
    ，洵堪採為認定事實之依據。本案事證明確，被告犯行堪以
    認定，應依法論科。
二、論罪科刑：
  ㈠按大麻為毒品危害防制條例第2條第2項第2款規定之第二級毒
    品，亦經行政院衛生署（現改制為衛生福利部）於60年10月
    2日以衛署藥字第04795號重申公告禁止販賣、使用，而為藥
    事法第22條第1項第1款所指「毒害藥品」之禁藥，其非法轉
    讓者，毒品危害防制條例第8條第2項、第6項及藥事法第83
    條第1項皆設有處罰規定，屬同一犯罪行為而同時有兩種法
    律可資處罰之法規競合情形。基於刑事處罰應充分評價行為
    不法內涵之誡命，應採用重法優於輕法之原則，方能充分評
    價行為人犯罪之不法內涵，以維刑罰之公平性，且此適用標
    準明確，無不易判斷而難以運用之問題，亦有利於維護法律
    適用之明確性與安定性，是行為人轉讓大麻（未達法定應加
    重其刑之一定數量）予成年人（非孕婦），同時該當藥事法
    第83條第1項轉讓禁藥罪及毒品危害防制條例第8條第2項轉
    讓第二級毒品罪之構成要件時，因轉讓禁藥罪之法定刑為7
    年以下有期徒刑，得併科新臺幣5千萬元以下罰金，較轉讓
    第二級毒品罪之法定刑6月以上5年以下有期徒刑，得併科新
    臺幣70萬元以下罰金為重，故應依重法優於輕法之原則，擇
    較重之轉讓禁藥罪論處（最高法院109年度台上大字第1089
    號裁定意旨參照）。查本案並無證據證明被告轉讓予證人吳
    宜倫之上開禁藥數量已達「轉讓毒品加重其刑之數量標準」
    第2條第1項第2款所定之淨重10公克以上，且轉讓之對象並
    非未成年人或已懷胎婦女，並無毒品危害防制條例第8條第6
    項、第9條第1、2項加重其刑至二分之一規定之適用，揆諸
    前揭說明，本案被告轉讓大麻之行為，即應優先適用藥事法
    第83條第1項之規定論處。
　㈡是核被告所為，係犯藥事法第83條第1項之轉讓禁藥罪。另藥
    事法對於持有禁藥之行為未設有處罰規定，自不生持有之低
    度行為為轉讓之高度行為所吸收之問題。　
　㈢按被告轉讓同屬禁藥之第二級毒品（未達法定應加重其刑之
    一定數量）予成年人（非孕婦），經依法規競合之例，擇法
    定較重之藥事法第83條第1項轉讓禁藥罪論處，被告於偵查
    及審判中均自白，仍應適用毒品危害防制條例第17條第2項
    之規定減輕其刑（最高法院109年度台上大字第4243號裁定
    意旨參照）。是被告於偵查及本院審理時均自白犯罪，應依
    毒品危害防制條例第17條第2項規定，減輕其刑。
  ㈣爰審酌被告無視大麻係毒品危害防制條例所列管之第二級毒
    品，同時亦為藥事法規定之禁藥，對人體戕害甚重，竟無償
    轉讓予吳宜倫施用，違反國家禁令，所為非但助長管制藥品
    使用氾濫、惡化社會秩序，並危害他人之身體健康，實屬不
    該，惟念其犯後坦承犯行，態度尚可，且所轉讓禁藥之對象
    為1人、轉讓數量亦微，並兼衡其素行、犯罪之動機、目的
    、手段，及其自陳高中肄業之智識程度、目前無業、無需撫
    養家人之生活狀況等一切情狀，量處如主文所示之刑，以資
    懲儆。
　㈤末查，被告前未曾因故意犯罪受有期徒刑以上刑之宣告，有
    臺灣高等法院被告前案紀錄表1份在卷可考，其因一時失慮
    ，致罹刑章，犯後始終坦承犯行，態度良好，公訴人於起訴
    書內亦表示如被告於審理時仍自白犯行，請審酌給予緩刑機
    會，信其經此偵審程序及科刑教訓後，應知所警惕，當無再
    犯之虞，是本院認前開所宣告之刑，以暫不執行為適當，爰
    依刑法第74條第1項第1款規定，併予宣告緩刑2年，以啟自
    新。　
三、沒收：
  ㈠按藥事法第79條第1項雖規定：「查獲之偽藥或禁藥，沒入銷
    燬之」，然上開沒入銷燬之規定，係列於藥事法第8章「稽
    查及取締」內，而非列於第9章之「罰則」，其性質應屬行
    政秩序罰，屬行政機關依行政程序科罰之權限，法院自不得
    越權於判決內諭知沒入銷燬；惟查獲之禁藥若未經行政機關
    沒入並銷燬，法院自應依刑法第38條規定宣告沒收之（最高
    法院92年台上字第2718號、93年台上字第738號判決意旨參
    照）。
　㈡查扣案之水煙壺1組經送鑑驗結果，其上殘留有微量之禁藥即
    大麻主成分之四氫大麻酚成分，既難以與該水煙壺完全析離
    ，應整體視為禁藥，屬違禁物，爰依刑法第38條第1項規定
    宣告沒收之。　
據上論斷，應依刑事訴訟法第273條之1第1項、第299條第1項前
段，藥事法第83條第1項，毒品危害防制條例第17條第2項，刑法
第11條、第74條第1項第1款、第38條第1項，判決如主文。
本案經檢察官乙○○提起公訴，經檢察官張啓聰到庭執行職務。
中　　華　　民　　國　　111 　年　　2 　　月　　16　　日
                  刑事第二十五庭  法  官      曾淑娟
上列正本證明與原本無異。
如不服本判決，應於判決送達後20日內敘明上訴理由，向本院提
出上訴狀 (應附繕本) ，上訴於臺灣高等法院。其未敘述上訴理
由者，應於上訴期間屆滿後20日內向本院補提理由書「切勿逕送
上級法院」。
                                  書記官　    張佑慈
中　　華　　民　　國　　111 　年　　2 　　月　　16　　日


附錄本案論罪科刑法條全文：
藥事法第83條
明知為偽藥或禁藥，而販賣、供應、調劑、運送、寄藏、牙保、
轉讓或意圖販賣而陳列者，處7年以下有期徒刑，得併科新臺幣5
千萬元以下罰金。
犯前項之罪，因而致人於死者，處7年以上有期徒刑，得併科新
臺幣1億元以下罰金；致重傷者，處3年以上12年以下有期徒刑，
得併科新臺幣7千5百萬元以下罰金。
因過失犯第1項之罪者，處2年以下有期徒刑、拘役或科新臺幣5
百萬元以下罰金。
第1項之未遂犯罰之。